臺灣臺中地方法院交通事件裁定　　100 年度交聲字第2752 號
原處分機關　交通部公路總局臺中區監理所豐原監理站
異　議　人　江冠葶
即受處分人
上列受處分人因違反道路交通管理處罰條例事件，對於交通部公
路總局臺中區監理所豐原監理站中華民國100 年10月4 日所為之
處分（原處分案號：豐監稽違字第裁63-632A07255號）聲明異議
，本院裁定如下：
    主  文
異議駁回。
    理  由
一、原處分機關交通部公路總局臺中區監理所豐原監理站略以：
    異議人即受處分人（下稱受處分人）江冠葶所有車牌號碼69
    88-PT 號自用小客車，於民國100 年9 月13日因「不依限期
    於100 年7 月31日參加定期檢驗」之違規，經原處分機關依
    違反道路交通管理處罰條例第17條第1 項逕行舉發。受處分
    人於100 年9 月26日提出申訴，經原處分機關函復後仍有不
    服，原處分機關遂於100 年10月4 日，依道路交通管理處罰
    條例第17條第1 項規定，以豐監稽違字第裁63-632A07255號
    裁決書裁處罰鍰新臺幣（下同）900 元等語。
二、受處分人聲明異議意旨略以：一般民眾均有驗車前會收到監
    理單位驗車通知服務之經驗，伊每年均依法報稅，為何沒有
    收到定檢服務通知？行政機關縱然依法行政、舉發無誤，惟
    在開單處分前是否應先提醒車主如未依限檢驗將依法告發。
    何況伊於95年7 月購車，於5 年後第1 次驗車，平日忙於工
    作，根本疏忽5 年後要驗車乙事，行政單位依法行政，執行
    如何草率，如何取信於民？建請原處分機關應於處分之前，
    通知車主依規定並限期改善，如未配合再依法告發等語。
三、按汽車不依限期參加定期檢驗者，處汽車所有人900 元以上
    1 ,800元以下罰鍰；逾期1 個月以上者並吊扣其牌照，至檢
    驗合格後發還，逾期6 個月以上者，註銷其牌照道路交通管
    理處罰條例第17條第1 項定有明文。又領有牌照之汽車，其
    出廠年份，自用小客車未滿5 年者免予定期檢驗，5 年以上
    未滿10年者，每年至少檢驗1 次，10年以上者每年至少檢驗
    2 次。…但自用小客車使用液化石油氣及壓縮天然氣為燃料
    、其他自用車及營業車未滿5 年者，每年至少檢驗1 次，5
    年以上者每年至少檢驗2 次。但出廠年份逾10年之營業大客
    車每年至少檢驗3 次。逾10年之營業大客車所有人應於指定
    日期前一個月內、其他汽車所有人應於指定日期前後一個月
    內持行車執照、新領牌照登記書向公路監理機關申請檢驗。
    汽車所有人應於指定日期前後1 個月內持行車執照、新領牌
    照登記書向公路監理機關申請檢驗，道路交通安全規則第44
    條第1 項前段亦有明文。
四、經查：
  (一)受處分人所有車號6899-PT 號自用小客車，因未於100 年7
    月31日之限期參加定期檢驗，為交通部公路總局臺中區監理
    所豐原監理站以豐監稽違字第裁63-632A07255號裁決書裁處
    罰鍰900 元等情，為受處分人所不爭執，並有前揭車輛行車
    執照正、反面影本、交通事件陳述單及查詢單、舉發違反道
    路交通管理事件通知單及原處分機關100 年9 月27日中監豐
    字第1002000987號函各1 份在卷可稽，是以受處分人所有上
    開自用小客車確有未依指定期限參加定期檢驗之違規事實甚
    明。
  (二)受處分人雖以前詞置辯，然按行政罰法第7 條規定，違反行
    政法上義務之行為非出於故意或過失者，不予處罰；又按上
    揭道路交通安全規則第44條第1 項前段已就汽車定期檢驗時
    間定有明文，且車輛於監理機關發給行車執照時，均會於行
    車執照上載明第1 次指定檢驗日期，並於檢驗合格後，於行
    車執照上指定下次檢驗日期，而目前監理單位於汽車指定檢
    驗日期前，亦會寄發「車輛定期檢驗服務單」（明信片），
    用以提醒車輛所有人繳納汽車燃料使用費、依限期參加定期
    檢驗、換發行車執照（按監理機關若於指定檢驗日期前寄發
    通知提醒車主要依限期參加定期檢驗，此種通知僅屬提醒性
    質，受處分人依法應負之車輛定期檢驗責任，並不因有無收
    到上開提醒通知而有異，縱使未收到上開提醒通知，受處分
    人仍應在指定檢驗日前後1 個月內參加上開車輛定期檢驗）
    。又受處分人既領有合格之汽車駕駛執照，且為上揭自用小
    客車之所有權人，理應對車輛定期檢驗之時間、程序知之甚
    詳，自難諉為不知，且行車執照上均載明車輛定期檢驗日期
    ，藉以提醒汽車所有人注意定期前往檢驗車輛之義務，本不
    待公路監理機關另行發函通知，車主即應依限前往參加檢驗
    。況受處分人亦於異議狀坦認其係因平日忙於工作，遂疏忽
    購車後5 年第1 次車輛定期檢驗日期乙情，是受處分人未如
    期於100 年7 月31日參加車輛定期檢驗，亦未於上開檢驗日
    前後1 個月之寬限期間內參加車輛定期檢驗而違反前揭規定
    ，雖非故意，仍亦有過失，自難解免其責。
五、綜上所述，受處分人確有不依限期參加定期檢驗之違規行為
    ，洵堪認定。又受處分人於100 年9 月30日已繳納所有罰鍰
    完畢，並於同日辦理汽車檢驗等情，有檢驗歷史查詢及本院
    公務電話紀錄各1 份在卷可參，原處分機關自無庸再依第17
    條第1 項中段並裁處吊扣其牌照，至檢驗合格後發還之處分
    ，是原處分機關援引首揭規定，裁處受處分人罰鍰900 元，
    並無不當，本件異議為無理由，應予駁回。
六、據上論斷，應依道路交通管理處罰條例第87條第2 項，道路
    交通事件處理辦法第18條，裁定如主文。
中    華    民    國    100     年    10    月    20  日
                  交通法庭   法  官  劉惠娟
以上正本證明與原本無異。
如不服本裁定，應於送達後5日內，向本院提出抗告狀。（應附
繕本）
                             書記官  林世佳
中    華    民    國    100     年    10    月    20  日